臺灣屏東地方法院民事判決　　　　　　　 99年度訴字第792號
原　　　告　陳昀衙
訴訟代理人　黃吉雄律師
被　　　告　歐丁林
　　　　　　歐慶昌
　　　　　　歐慶明
　　　　　　孫歐春美
　　　　　　張歐雲美
　　　　　　歐雪花
　　　　　　歐慈美
　　　　　　張展瑜
　　　　　　張立平
　　　　　　張立靖
　　　　　　張芝蘭
　　　　　　鄭新助
　　　　　　蔡國勤
　　　　　　陳翠華
　　　　　　鄭丁癸
　　　　　　鄭金雄
　　　　　　鄭豐年
　　　　　　鄭豐順
　　　　　　陳昀辰
上列當事人間請求分割共有物事件，本院於民國100 年11月8 日
言詞辯論終結，判決如下：
    主      文
被告歐丁林、歐慶昌、歐慶明、孫歐春美、張歐雲美、歐雪花、
歐慈美、張展瑜、張立平、張立靖、張芝蘭應就渠等之被繼承人
歐河騰所遺坐落屏東縣林邊鄉○○段五七○地號面積七九六‧九
五平方公尺、同段五七七地號面積一八一平方公尺、同段五七八
地號面積七‧三九平方公尺土地所有權應有部分各三六○分之一
七，辦理繼承登記。
兩造共有坐落屏東縣林邊鄉○○段五七○地號面積七九六‧九五
平方公尺土地，依下列方法分割：(一)如附圖所示編號A 部分面積
一六四‧二二平方公尺分歸原告與被告陳昀辰保持共有，應有部
分各二分之一；(二)如附圖所示編號B 部分面積一九二‧八七平方
公尺分歸被告陳翠華取得；(三)如附圖所示編號C 部分面積九六‧
九二平方公尺分歸被告鄭新助取得；(四)如附圖所示編號D 部分面
積一三○‧四四平方公尺及編號E 部分面積一三○‧四三平方公
尺均分歸被告蔡國勤取得；(五)如附圖所示編號F 部分面積三五‧
五四平方公尺分歸被告鄭丁癸、鄭金雄、鄭豐年、鄭豐順保持共
有，應有部分各四分之一；(六)如附圖所示編號G 部分面積四六‧
五三平方公尺分歸被告歐丁林、歐慶昌、歐慶明、孫歐春美、張
歐雲美、歐雪花、歐慈美、張展瑜、張立平、張立靖、張芝蘭公
同共有。
兩造共有坐落屏東縣林邊鄉○○段五七七地號面積一八一平方公
尺土地，依下列方法分割：全部分歸被告鄭丁癸、鄭金雄、鄭豐
年、鄭豐順保持共有，應有部分各四分之一。
兩造共有坐落屏東縣林邊鄉○○段五七八地號面積七‧三九平方
公尺土地，依下列方法分割：全部分歸被告鄭新助取得。
前三項分割結果，原告與被告陳昀辰應補償被告鄭新助新台幣壹
萬陸仟陸佰拾肆元，應補償被告蔡國勤新台幣肆萬壹仟貳佰
拾壹元，應補償被告鄭丁癸、鄭金雄、鄭豐年、鄭豐順各新台幣
捌仟伍佰拾肆元。
訴訟費用由被告陳昀辰負擔十二分之一，由被告鄭新助負擔十八
分之二，由被告蔡國勤負擔十八分之五，由被告陳翠華負擔六分
之一，由被告鄭丁癸、鄭金雄、鄭豐年、鄭豐順各負擔三萬六千
分之二○七五，由被告歐丁林、歐慶昌、歐慶明、孫歐春美、張
歐雲美、歐雪花、歐慈美、張展瑜、張立平、張立靖、張芝蘭連
帶負擔三百六十分之十七，餘由原告負擔。
    事實及理由
一、按分割共有物之訴，為固有之必要共同訴訟，其訴訟標的對
    於全體共有人必須合一確定。原告提起本件分割共有物之訴
    後，追加共有人孫歐春美、張歐雲美、歐雪花、歐慈美、張
    展瑜、張立平、張立靖、張芝蘭為被告，並請求渠等與被告
    歐丁林、歐慶昌、歐慶明就渠等之被繼承人歐河騰所遺不動
    產應有部分辦理繼承登記，依民事訴訟法第255 條第1 項第
    5 款規定，於法並無不合，應予准許。再被告未於言詞辯論
    期日或最後言詞辯論期日到場，核無民事訴訟法第386 條各
    款所列情形，爰依原告之聲請，由其一造辯論而為判決，合
    先敘明。
二、原告主張：坐落屏東縣林邊鄉○○段570 地號面積796.95平
    方公尺、同段577 地號面積181 平方公尺、同段578 地號面
    積7.39平方公尺土地（下稱系爭土地），為兩造所共有，伊
    與被告陳昀辰之應有部分均為1/12，被告鄭新助之應有部分
    均為2/18，被告蔡國勤之應有部分均為5/18，被告陳翠華之
    應有部分均為1/6 ，被告鄭丁癸、鄭金雄、鄭豐年、鄭豐順
    之應有部分均為2075/36000，被告歐丁林、歐慶昌、歐慶明
    、孫歐春美、張歐雲美、歐雪花、歐慈美、張展瑜、張立平
    、張立靖、張芝蘭之被繼承人歐河騰所遺應有部分均為17/3
    60。系爭3 筆土地並無因其使用目的而有不能分割之情形，
    共有人間亦未以契約訂有不分割之期限，惟其分割之方法迄
    不能協議決定，且歐河騰於民國87年3 月8 日死亡，其繼承
    人即被告歐丁林、歐慶昌、歐慶明、孫歐春美、張歐雲美、
    歐雪花、歐慈美、張展瑜、張立平、張立靖、張芝蘭迄未辦
    理繼承登記，則伊自得依民法第823 條第1 項及第824 條第
    2 項規定，請求被告歐丁林等11人就歐河騰所遺系爭3 筆土
    地之應有部分辦理繼承登記，並裁判分割系爭3 筆土地。關
    於系爭3 筆土地之分割方法，伊主張就570 地號土地以如附
    圖所示之方案為分割，將編號A 部分面積164.22平方公尺分
    歸伊與被告陳昀辰保持共有，應有部分各1/2 ；將編號B 部
    分面積192.87平方公尺分歸被告陳翠華取得；將編號C 部分
    面積96.92 平方公尺分歸被告鄭新助取得；將編號D 部分面
    積130.44平方公尺及編號E 部分面積130.43平方公尺均分歸
    被告蔡國勤取得；將編號F 部分面積35.54 平方公尺分歸被
    告鄭丁癸、鄭金雄、鄭豐年、鄭豐順保持共有，應有部分各
    1/ 4；將編號G 部分面積46.53 平方公尺分歸被告歐丁林、
    歐慶昌、歐慶明、孫歐春美、張歐雲美、歐雪花、歐慈美、
    張展瑜、張立平、張立靖、張芝蘭公同共有。就577 地號土
    地，伊主張全部分歸被告鄭丁癸、鄭金雄、鄭豐年、鄭豐順
    保持共有，應有部分各四分之一。就578 地號土地，伊主張
    全部分歸被告鄭新助取得。又關於前揭分割結果，伊與被告
    陳昀辰願補償被告鄭新助新台幣（下同）1 萬6,634 元，願
    補償被告蔡國勤4 萬1,231 元，願補償被告鄭丁癸、鄭金雄
    、鄭豐年、鄭豐順各8,534 元等情，並聲明：(一)被告歐丁林
    、歐慶昌、歐慶明、孫歐春美、張歐雲美、歐雪花、歐慈美
    、張展瑜、張立平、張立靖、張芝蘭應就渠等之被繼承人歐
    河騰所遺系爭3 筆土地所有權應有部分各360 分之17，辦理
    繼承登記。(二)兩造共有系爭3筆土地准予分割。
三、被告歐丁林、鄭新助、蔡國勤、陳翠華、鄭丁癸、鄭金雄、
    歐雪花、孫歐春美均未於最後言詞辯論期日到場，據渠等前
    此到場或以書狀陳述略以：同意按原告所提方案分割系爭3
    筆土地等語；其餘被告則均未於言詞辯論期日到場，亦未提
    出書狀作何聲明或陳述。
四、按各共有人，除法令另有規定外，得隨時請求分割共有物。
    但因物之使用目的不能分割或訂有不分割之期限者，不在此
    限。分割之方法不能協議決定，或於協議決定後因消滅時效
    完成經共有人拒絕履行者，法院得因任何共有人之請求，命
    為下列分配：一、以原物分配於各共有人。但各共有人均受
    原物之分配顯有困難者，得將原物分配於部分共有人。二、
    原物分配顯有困難時，得變賣共有物，以價金分配於各共有
    人；或以原物之一部分分配於各共有人，他部分變賣，以價
    金分配於各共有人。以原物為分配時，如共有人中有未受分
    配，或不能按其應有部分受分配者，得以金錢補償之。以原
    物為分配時，因共有人之利益或其他必要情形，得就共有物
    之一部分仍維持共有。民法第823 條第1 項、第824 條第2
    項、第3 項、第4 項分別定有明文。又分割共有物，性質上
    為處分行為，依民法第759 條規定，共有不動產之共有人有
    人死亡時，於其繼承人未為繼承登記以前，固不得分割共有
    物，惟如於訴訟中，請求繼承人辦理繼承登記，並合併為分
    割共有物之請求，不但符合訴訟經濟原則，抑與民法第759
    條及強制執行法第130 條規定之旨趣無違（最高法院69年台
    上字第1012號判例參照）。本件系爭570 、578 地號土地均
    為都市計畫商業區土地，系爭577 地號土地則為都市計畫住
    宅區土地，登記為原告與被告鄭新助、蔡國勤、陳翠華、鄭
    丁癸、鄭金雄、鄭豐年、鄭豐順（土地登記謄本誤載為鄭豊
    順）、陳昀辰暨已故歐河騰共有，原告與被告陳昀辰之應有
    部分均為1/12，被告鄭新助之應有部分均為2/18，被告蔡國
    勤之應有部分均為5/18，被告陳翠華之應有部分均為1/6 ，
    被告鄭丁癸、鄭金雄、鄭豐年、鄭豐順之應有部分均為2075
    /36000，歐河騰之應有部分均為17/360，均未訂有分管契約
    ，歐河騰死亡後，其所遺應有部分迄今仍未辦理繼承登記，
    且系爭3 筆土地依其使用目的並無不能分割之情形，亦未以
    契約訂有不分割之期限，惟其分割方法迄不能協議決定。又
    歐河騰於87年3 月8 日死亡，其繼承人有其子女即被告歐丁
    林、歐慶昌、歐慶明、孫歐春美、張歐雲美、歐雪花、歐慈
    美，轉繼承人有其女張歐貴美（73年4 月3 日死亡）之子女
    即被告張展瑜、張立平、張立靖、張芝蘭等事實，為兩造所
    不爭執，並有土地登記謄本、使用分區證明書、戶籍謄本及
    繼承系統表附卷可稽（見本院卷第7 至15、36至39、55至72
    、180 頁），堪信為實在。則揆諸前揭規定及說明，原告請
    求被告歐丁林等11人辦理繼承登記，並裁判分割系爭3 筆土
    地，於法自無不合，應予准許。
五、經查：系爭570 地號土地上由東往西依序為：(1)原告及被告
    陳昀辰之父陳重雄所有8 建號建物（門牌號碼屏東縣林邊鄉
    ○○村○○路125 號加強磚造2 層樓房），(2)被告陳翠華所
    有未辦保存登記磚造蓋鐵皮平房，(3)巷道及空地，(4)被告陳
    翠華所有未辦保存登記磚造蓋鐵皮平房，(5)陳重雄所有磚造
    蓋鐵皮倉庫（已廢棄），(6)被告蔡國勤所有未辦保存登記加
    強磚造2 層樓房（門牌號碼同路1 巷26號），(7)空地，(8)被
    告蔡國勤所有未辦保存登記磚石造瓦頂平房（門牌號碼同路
    1 巷26號），上開編號(2)、(4)建物之所有人即被告陳翠華與
    上開編號(5)建物之所有人陳重雄，於本院至現場勘驗時均陳
    稱該建物於分割後毋須保留；系爭577 地號土地上有被告鄭
    丁癸、鄭金雄、鄭豐年、鄭豐順共有未辦保存登記磚石造瓦
    頂平房（門牌號碼同路1 巷24號），現由被告鄭丁癸居住使
    用；系爭577 地號土地則為中林路1 巷所經。又系爭570 地
    號土地東側毗鄰中林路，商業繁榮，系爭570 地號土地西南
    側及系爭577 地號土地東側毗鄰中林路1 巷之聯外道路等情
    ，經兩造陳明在卷，並有建物登記謄本、房屋稅籍證明書、
    照片附卷可稽（見本院卷第117 至120 、34、35頁），復經
    本院會同屏東縣東港地政事務所測量員到場勘測屬實，製有
    勘驗測量筆錄、現場略圖及土地複丈成果圖在卷可憑（見本
    院卷第149 、152 、154 頁）。關於系爭3 筆土地之分割方
    法，被告歐丁林、鄭新助、蔡國勤、陳翠華、鄭丁癸、鄭金
    雄、歐雪花、孫歐春美均同意原告提出之方案，其餘被告則
    均未表示意見，本院斟酌原告提出之方案，與各共有人於系
    爭3 筆土地之使用情形大致合，對外交通亦均無不便，而
    經本院對被告鄭豐年、鄭豐順、陳昀辰送達原告提出之方案
    ，未見渠等就受分配之部分維持共有陳明反對之意，應可認
    將系爭570 地號土地如附圖所示編號F 部分及系爭577 地號
    土地由被告鄭丁癸、鄭金雄、鄭豐年、鄭豐順按原應有部分
    比例維持共有，系爭570 地號土地如附圖所示編號A 部分由
    原告及被告陳昀辰按原應有部分比例維持共有，並未違反渠
    等之利益，亦可避免因再予細分而不利於土地之利用，致減
    損其經濟價值。且原告及到場之被告歐丁林、鄭新助、蔡國
    勤、陳翠華、鄭丁癸、鄭金雄、歐雪花、孫歐春美一致同意
    按如附圖所示方案分割系爭570 地號土地，並將系爭577 地
    號土地全部分歸被告鄭丁癸、鄭金雄、鄭豐年、鄭豐順保持
    共有，應有部分各四分之一，將系爭578 地號土地全部分歸
    被告鄭新助取得，又因前揭分配結果，被告鄭新助未受系爭
    577 地號土地之分配，被告蔡國勤未受系爭577 、578 地號
    土地之分配，被告鄭丁癸、鄭金雄、鄭豐年、鄭豐順未受系
    爭578 地號土地之分配，就系爭570 地號土地亦不能按其應
    有部分受分配，故兩造同意由原告與被告陳昀辰補償被告鄭
    新助1 萬6,634 元，補償被告蔡國勤4 萬1,231 元，補償被
    告鄭丁癸、鄭金雄、鄭豐年、鄭豐順各8,534 元，其餘共有
    人均毋庸互為補償等情狀，認系爭3 筆土地採前揭方法分割
    ，尚稱公平適當，爰依此方法分割系爭土地如主文第2 至4
    項所示，並依此命原告及被告陳昀辰補償被告鄭新助、蔡國
    勤、鄭丁癸、鄭金雄、鄭豐年、鄭豐順如主文第5 項所示之
    金額。
六、據上論結，本件原告之訴為有理由，依民事訴訟法第385 條
    第1 項前段、第78條、第80條之1 、第85條第1 項但書、第
    2 項，判決如主文。
中    華    民    國    100     年    11  月    22    日
                    民事第二庭    法  官  李珮妤
以上正本係照原本作成。
如不服本判決，應於收受送達後20日內向本院提出上訴書狀，其
未表明上訴理由者，應於提出上訴後20日內向本院補提理由書狀
（均須按他造當事人之人數附繕本）。
中    華    民    國    100     年    11  月    22    日
                                  書記官  蔡妮君